【裁判字號】    98,重訴,73
【裁判日期】    981230
【裁判案由】    請求返還借款等
【裁判全文】
臺灣屏東地方法院民事裁定              98年度重訴字第73號
原      告  甲○○
被      告  丁○○
訴訟代理人  吳澄潔律師
追 加 被告  朝清水產養殖有限公司
法定代理人  乙○○
追 加 被告  丙○○
上列當事人間請求返還借款事件，原告為訴之追加，本院裁定如
下：
    主  文
原告追加之訴及假執行之聲請均駁回。
訴訟費用由原告負擔。
    理  由
一、按訴狀送達後，原告不得將原訴變更或追加他訴。但有下列
    各款情形之一者，不在此限：( 一) 被告同意者。( 二) 請
    求之基礎事實同一者。( 三) 擴張或減縮應受判決事項之聲
    明者。( 四) 因情事變更而以他項聲明代最初之聲明者。(
    五) 該訴訟標的對於數人必須合一確定時，追加其原非當事
    人之人為當事人者。( 六) 訴訟進行中，於某法律關係之成
    立與否有爭執，而其裁判應以該法律關係為據，並求對於被
    告確定其法律關係之判決者。( 七) 不甚礙被告之防禦及訴
    訟之終結者，民事訴訟法第255 條第1 項定有明文。
二、本件原告原係聲請對於被告丁○○發支付命令，原因事實為
    被告丁○○曾簽發以華南商業銀行佳冬分行為付款人、發票
    日民國97年5 月31日、面額新台幣（下同）1500萬元、票號
    UC0000000 號之支票1 張（下稱系爭支票），向原告借款15
    00萬元，詎屆期不為清償，請求被告丁○○應給付原告1500
    萬元，及自98年1 月10日起至清償日止，按年息2%計算之利
    息。嗣經被告丁○○於法定期間提出異議，以原告支付命令
    之聲請，視為起訴。原告復以98年10月28日準備書狀，追加
    丙○○及朝清水產養殖有限公司為被告，聲明並更正為丙
    ○○及朝清水產養殖有限公司應給付原告1500萬元，及自準
    備書狀送達翌日起至清償日止，按年息20% 計算之利息。
    被告丁○○應給付原告1500萬元，及自支付命令送達翌日起
    至清償日止，按年息5%計算之利息。前二項給付內容，如
    其中被告已清償範圍，其餘被告同免給付義務。願供擔保
    ，請准予宣告假執行。核其性質為訴之追加，揆諸上開法條
    ，應有該條但書所列情形，始得准許。惟查，原告上開準備
    書狀，陳述略以：被告朝清水產養殖有限公司及丙○○自94
    、95年間陸續共同向原告借款，經結算後，總計積欠原告15
    00萬元，遂以系爭支票交付原告，詎支票屆期提示，未獲付
    款，認借款及支票債務為同一基礎原因事實，爰為追加被告
    等語，顯與原告支付命令所載原因事實為被告丁○○向原告
    借款1500萬元乙節不符，原訴及追加之訴之原因事實顯有不
    同，又原告復於98年10月29日言詞辯論期日表明本件起訴係
    基於其對於被告丁○○之借款請求權，則以原告追加訴訟部
    分，係基於其對於被告朝清水產養殖有限公司及丙○○之借
    款請求權，原訴及追加之訴前後訴訟標的法律關係亦不相同
    ，難認原告所為追加訴訟，係本於請求之基礎事實同一，復
    被告丁○○業已陳明反對原告所為訴之追加，揆諸首揭法條
    ，難認原告追加之訴與原訴之基礎事實為同一，且無礙被告
    之防禦及訴訟之終結，自不應准許。
三、綜上所述，本件原告追加朝清水產養殖有限公司及丙○○為
    被告部分，核與前揭規定不符，應予駁回。又原告追加之訴
    既經駁回，其假執行之聲請已失所附麗，應併予駁回。
四、依民事訴訟法第249條第1項第6款，第95條，第78條，裁定
    如主文。
中    華    民    國    98    年    12    月    30    日
                        民事第二庭  法  官  陳威宏
正本係照原本作成。
不得聲明不服。
中    華    民    國    98    年    12    月    31    日
                                    書記官  陳勃諺

司法院資訊處製作；財團法人民間司法改革基金會備份。
